【裁判字號】    95,再國,1
【裁判日期】    950907
【裁判案由】    國家賠償
【裁判全文】
臺灣高等法院臺中分院民事判決           95年度再國字第1號
再審原告    甲○○
再審被告    乙○○
            丙○○
                      大隊第一中隊
上列當事人間國家賠償事件，再審原告對於中華民國94年12月8
日本院94年度上國易字第9號判決提起再審之訴，本院判決如下
：
    主  文
再審之訴駁回。
再審訴訟費用由再審原告負擔。
    事實及理由
一、按再審之訴，應於三十日之不變期間內提起，其期間自判決
    確定時起算，但再審之理由知悉在後者，自知悉時起算，民
    事訴訟法第五百條第一項及第二項定有明文。本件再審原告
    以其於民國（下同）95年5月29日始知悉本院95年家護再抗
    字第1號裁定、台中高等行政法院95年度訴字第186號裁定、
    台中市警察局第一分局警員95年5月12日報告，所記載之各
    項事實，其於95年6月6日對本院94年度上國易字第9號確定
    判決提起再審之訴，未逾30日之不變期間，合先敘明。
二、本件再審以本院94年度上國易字第9號確定判決，有民事訴
    訟法第四百九十六條第一項第十三款之情形為由，係以：再
    審原告發現本院95年家護再抗字第1號裁定、台中高等行政
    法院95年度訴字第186號裁定、台中市警察局第一分局警員
    95年5月12日報告，上開判決及裁定已敘明，再審原告於台
    中市警察局第一分局民權派出所報案，值班員警將再審原告
    及其配偶之年籍資料登錄於電腦，列為轄區頭痛人物黑名單
    情事明確，而由承辦國賠事件警員顏格卿告知該派出所怒斥
    伊之該主管人員即派出所主管乙○○，及由警員陳進昌得知
    確有黑名單檔案，間接查出乙○○、丙○○，再審原告發現
    上開未經斟酌之證物，爰提起本件再審之訴等語。
三、民事訴訟法第四百九十六條第一項第十三款所謂當事人發現
    未經斟酌之證物，係指前訴訟程序事實審之言詞辯論終結前
    已存在之證物，因當事人不知有此，致未經斟酌，現始知之
    者而言。若在前訴訟程序事實審言詞辯論終結前尚未存在之
    證物，本無所謂發現，自不得以之為再審理由（最高法院29
    年上字第1005號判例參照）。查，本院94年度上國易字第9
    號確定判決之前訴訟程序事實審言詞辯論終結為94年11月22
    日，再審原告所主張之本院95年家護再抗字第1號裁定、台
    中高等行政法院95年度訴字第186號裁定、台中市警察局第
    一分局警員95年5月12日報告，其製作日期分別為95年5月5
    日、5月24日、5月12日，經核均非屬前訴訟程序事實審言詞
    辯論終結前已存在之證物，亦非屬依前訴訟程序認定事實所
    依據之證物，所衍生作成之文書。各該再審原告主張之證物
    ，係於94年11月22日前訴訟程序事實審言詞辯論終結前尚未
    存在，其後再審原告始發現之「證物」，均核與民事訴訟法
    第四百九十六條第一項第十三款所定「當事人發現未經斟酌
    之證物」，得據以提起再審之要件不符。再審原告據以提起
    再審之訴，顯無理由，爰不經言詞辯論，以判決駁回之。
據上論結，本件再審之訴顯無理由，依民事訴訟法第五百零二條
第二項、第七十八條，判決如主文。
中    華    民    國    95    年    9     月    7     日
                    民事第一庭審判長法  官  吳火川
                                    法  官  陳繼先
                                    法  官  饒鴻鵬
以上正本係照原本作成。
如對本判決上訴，須於收受判決送達後二十日內向本院提出上訴
書狀，其未表明上訴理由者，應於提出上訴後二十日內向本院提
出上訴理由書 (須按他造人數附具繕本)。
上訴時應提出委任律師為訴訟代理人之委任狀。具有民事訴訟法
第四百六十六條之一第一項但書或第二項之情形為訴訟代理人者
，另應附具律師及格證書及釋明委任人與受任人有該條項所定關
係之釋明文書影本。
                                    書記官  林明冬
中    華    民    國    95    年    9     月    8     日
                                                      Ｄ


司法院資訊處製作；財團法人民間司法改革基金會備份。
